臺灣嘉義地方法院刑事裁定
111年度聲更一字第5號
聲明異議人  
即  受刑人  李國隆


上列聲明異議人即受刑人因公共危險案件，對於臺灣嘉義地方檢
察署檢察官執行之指揮（111年執字第2570號）聲明異議，本院
裁定如下：
    主  文
聲明異議駁回。
    理  由
一、聲明異議意旨略以：受刑人李國隆經本院以111年度嘉交簡
    字第429號判決判處有期徒刑5月，得易科罰金確定。嗣受刑
    人具狀向檢察官聲請易科罰金，執行檢察官卻處分不准易科
    罰金。惟受刑人家中僅其與父親相依為命，唯一妹妹出嫁多
    年，鮮少聯絡，父親患有長期慢性病無法工作，家中經濟僅
    靠受刑人在工地工作維持，如受刑人入監服刑，父親恐頓失
    依靠無人照護，故請求撤銷原執行指揮等語。　
二、按受刑人或其法定代理人或配偶，以檢察官執行之指揮為不
    當者，得向諭知該裁判之法院聲明異議，刑事訴訟法第484
    條定有明文。又該條所稱之聲明異議，必須檢察官執行之指
    揮為不當者，始得為之，所謂檢察官執行之指揮不當，係指
    就執行之指揮違法及執行方法不當等情形而言。次按犯最重
    本刑為5年以下有期徒刑以下之刑之罪，而受6月以下有期徒
    刑或拘役之宣告者，依刑法第41條第1項規定，固得易科罰
    金。但易科罰金，難收矯正之效或難以維持法秩序者，不在
    此限。又依前項規定得易科罰金而未聲請易科罰金者，以及
    受6月以下有期徒刑或拘役之宣告，而不符前項易科罰金之
    規定者，依同條第2項、第3項規定，固均得易服社會勞動。
    然因身心健康之關係，執行顯有困難者，或易服社會勞動，
    難收矯正之效或難以維持法秩序者，不適用之，同條第4項
    亦定有明文。上開易刑處分之否准，係法律賦予檢察官指揮
    執行時之裁量權限，執行檢察官自得考量受刑人之實際情況
    ，是否有難收矯正之效或難以維持法秩序，以作為其裁量是
    否准予易科罰金或易服社會勞動之憑據，非謂一經判決宣告
    易科罰金之折算標準，執行檢察官即應為易科罰金或易服社
    會勞動之易刑處分。再按依刑事訴訟法第457條第1項前段之
    規定，有關宣告有期徒刑、拘役得否准許易科罰金之執行裁
    判事項，應由為裁判法院對應之檢察署檢察官指揮之。考量
    易科罰金制度，其性質屬易刑處分，乃基於特別預防刑事政
    策之立法，冀各罪如因受短期自由刑宣告之受刑人，經由易
    科罰金之處罰促使改過遷善達到復歸社會之刑罰目的；至是
    否有上開法條所稱「難收矯正之效或難以維持法秩序」之情
    形，則係由執行檢察官於具體個案，審酌犯罪特性、情狀及
    受刑人個人因素等事項而為合於立法意旨之裁量，檢察官此
    項裁量權之行使，倘無違法、不當或逾越法律授權等濫用權
    力之情形，即不得任意指摘其執行指揮有何違法、不當，自
    無對之聲明異議之餘地（最高法院111年度台抗字第437號裁
    定意旨參照）。
三、經查：
  ㈠受刑人前因酒後駕車公共危險案件，經本院以111年度嘉交簡
    字第429號判決判處有期徒刑5月，如易科罰金，以新臺幣1,
    000元折算1日確定。經移由臺灣嘉義地方檢察署（下稱嘉義
    地檢署）檢察官以111年度執字第2570號案件指揮執行等情
    ，有上述刑事判決及臺灣高等法院被告前案紀錄表附卷可稽
    ，堪認上情屬實。
  ㈡受刑人於民國111年8月25日到嘉義地檢署執行科陳述意見，
    並向執行書記官表示：因為母親去年過世，留下父親快70歲
    ，有高血壓等疾病，需要我隨時照顧，希望給我一次機會，
    讓我可以繳錢等語。之後執行書記官便於「聲請易科罰金案
    件初步審核表」擬辦：擬准予易科罰金、易服社會勞動。事
    由：雖有不准易科罰金之事由，但考量個案情況，以准予易
    科罰金或易服社會勞動為宜等語，復經承辦檢察官勾選「如
    所擬意見」。惟檢察長核閱後批示：本件前已3犯，前案於1
    10年4月23日甫執行完畢，復於111年4月8日再犯，且無照駕
    車，顯然前案易科罰金未能收矯正之效，所稱其父有疾病需
    照顧，未有相關證明資料，本件不准易科罰金、易服社會勞
    動，發監執行等語。執行檢察官即於111年8月31日批示略以
    ：經審認後認為前案易科罰金未能收矯正之效，故仍不准易
    科罰金及社會勞動，請於傳喚日入監執行等語。上開各節經
    本院調取嘉義地檢署111年度執字第2570號執行卷宗核閱無
    訛。而受刑人確曾因酒後駕車公共危險案件，經嘉義地檢署
    以104年度速偵字第491號為緩起訴處分，且先後經本院以10
    6年度嘉交簡字第1496號、109年度嘉交簡字第1033號判決分
    別判處有期徒刑3月、4月確定，並均經受刑人易科罰金執行
    完畢，有臺灣高等法院被告前案紀錄表在卷可按。依上所述
    ，受刑人在本件之前，已有3次酒駕前科，且第1次還獲檢察
    官給予緩起訴之寬典，之後2次執行檢察官也同意給予其易
    科罰金之機會，其卻仍不知悔悟，明知自己的駕駛執照業經
    吊銷，依法已不得騎車，竟於最後1次前案執行完畢後不到1
    年，再無照酒駕上路，客觀上來看，確實難認前案易科罰金
    能收矯正之效。從而，執行檢察官不准受刑人易科罰金及易
    服社會勞動之聲請，令受刑人應入監執行，核其裁量權之行
    使，與平等原則、比例原則無違，所審酌事項亦均與刑罰執
    行目的具有內在、直接之關聯性，並未以不相關之因素作為
    裁量基礎，實屬執行檢察官本其法律所賦與之指揮刑罰執行
    職權，對於具體個案所為之適法裁量，難謂有何違法裁量或
    有裁量瑕疵可言。況且，本件執行檢察官所為之上開決定，
    亦核與臺灣高等檢察署111年2月23日檢執甲字第1110001735
    0號函所揭示酒駕犯罪經查獲3犯（含）以上者，應予審酌是
    否屬刑法第41條第1但書規定『難收矯正之效或難以維持法秩
    序』之情形，而不准易科罰金乙節，並無明顯牴觸。更甚者
    ，受刑人於111年11月21日14時許，再因酒後駕車經警方查
    獲（吐氣酒精濃度高達每公升0.45毫克）乙節，有卷附之嘉
    義市政府警察局第二分局刑事案件報告書1份在卷可佐，顯
    見受刑人確實毫無悔悟之心，非入監執行難收矯正之效或難
    以維持法秩序，益徵本件執行檢察官所為之判斷無誤。
  ㈢刑法第41條第1項有關得易科罰金規定，已刪除「因身體、教
    育、職業、家庭或其他正當事由，執行顯有困難」規定，可
    見執行檢察官考量是否准許受刑人易科罰金或易服社會勞動
    ，不必然受限於此等事由，而是以考量受刑人如不接受有期
    徒刑或拘役執行，是否「難收矯正之效或難以維持法秩序」
    為裁量依據，並非僅因受刑人職業、家庭之事由，即應予以
    准許，應衡量國家對其實施之具體刑罰權是否得收矯正之效
    及維持法秩序。至於受刑人入監執行，固可能影響其工作、
    家庭，然此等受刑人犯罪經判刑確定發監執行後，對於受刑
    人之工作、家庭產生之負面影響，受刑人本難辭其咎，尚難
    以此逕謂執行檢察官必須忽略刑法第41條第1項但書所載「
    如不執行難收矯正之效」之審查要件。從而，受刑人以家中
    尚有老父需要照顧此家庭因素，希望可以易科罰金之部分，
    實與檢察官審酌是否准予易科罰金之標準無涉，是縱受刑人
    此部分所述為真，仍不足以推翻上開執行檢察官本於職權所
    為之判斷。
四、綜上所述，檢察官認受刑人所犯本件酒駕案件，不入監服刑
    ，難收矯正之效或難以維持法秩序，故不准受刑人易科罰金
    、易服社會勞動服務之聲請，本院經審酌後認檢察官執行之
    指揮已依法定程序進行裁量，並未超越法律授權裁量範圍，
    核屬適當，職是，本案聲明異議為無理由，應予駁回。
五、依刑事訴訟法第486條，裁定如主文。 
中　　華　　民　　國　　111 　年　　11　　月　　25　　日
                  刑事第三庭    法　官　張佐榕
以上正本證明與原本無異。
如不服本裁定，應於送達後5日內，向本院提出抗告狀。
中　　華　　民　　國　　111 　年　　11　　月　　25　　日
                                書記官　連彩婷